臺灣臺中地方法院刑事判決　　　　　　　　　　　　九十一年度訴字第一五九號
　　公　訴　人　臺灣臺中地方法院檢察署檢察官
　　被　　　告　申○○
　　　　　　　　地○○
右列被告因違反電信法等案件，經檢察官提起公訴（九十一年度偵字第一七四八號、
九十一年度偵緝字第三０一號），本院判決如左：
    主  文
申○○共同連續行使偽造私文書，處有期徒刑壹年貳月。中華電信股份有限公司北台
中營運處行政院及交通部所屬各單位員工行動電話業務（租用／異動）申請書上「楊
境中」署押及如附表所示「亥○○」等人署押計壹佰肆拾參枚均沒收。
地○○連續意圖為自己不法之利益，以無線方式，盜用他人電信設備通信，處有期徒
刑參月，如易科罰金，以參佰元折算壹日。行動電話號碼0000000000號及
0000000000號之ＳＩＭ卡均沒收。
    事  實
一、申○○於民國八十九年十月初某日晚上八時許，在台中市南區吉安大賣場大慶路
    某網咖店內，見某人遺失之黑色皮包一只為遺失物（內有楊境中之國民身分證、
    學生證、健保卡及機車駕駛執照等文件，為楊境中於八十九年九月間在台中市南
    區吉安大賣場內遺失），竟意圖為自己不法之所有，拾獲予以侵占入己。
二、申○○並於八十九年十月初某日，在台中市○○路「智慧通通訊行」認識中華電
    信股份有限公司（下稱中華電信）之職員甲○○，得知甲○○上班之中華電信正
    需行動電話門號之業績，遂於八十九年十月二十一日，持前開侵占所得之楊境中
    國民身分證，前往中華電信設於台中市○○區○○路二二九巷十一號臺灣中區電
    信分公司臺中營運處（下簡稱台中營運處），冒用楊境中之名義，向台中營運處
    不知情之職員甲○○稱係楊境中要申辦行動電話搭配門號。甲○○即請申○○填
    寫申請書，申○○竟基於偽造私文書及行使偽造私文書之概括犯意，在中華電信
    行動電話租用申請書「用戶名稱」欄偽填楊境中之姓名、「戶籍地址」欄偽填彰
    化縣二林鎮○○里○鄰○○路○段二六九號、「帳寄地址」欄偽填台中縣大里市
    ○○○街一四０巷五號、「催費聯絡電話」欄偽填000000000號，以此
    方法偽造中華電信行動電話租用申請書，偽填完畢當場交還甲○○予以行使，而
    辦得0000000000號行動電話門號及手機，致生損害於楊境中及中華電
    信對於電信門號管理之正確性。
三、申○○取得前開0000000000號行動電話後，復基於意圖為自己不法利
    益之概括犯意，自八十九年十月二十一日起至同年十月三十一日止，先後以該門
    號撥打給其友人地○○、黃宗福、廖玫玲、未○○等人，並致中華電信陷於錯誤
    ，誤認使用者為楊境中而提供相當於新台幣（下同）八千六百十一元之通信服務
    ，並將行動電話計話費登入申○○偽以該門號承租人楊境中聲請之行動電話帳單
    上，使申○○受有上開不法利益。嗣於八十九年十一月初，為中華電信職員甲○
    ○發覺帳單異常報請公司斷話後，申○○始將該門號之ＳＩＭ卡棄於垃圾桶內。
四、另於八十九年十月二十二日上午，申○○友人即綽號「大頭」之不詳姓名成年男
    子以電話告知其友人即位於台中縣烏日鄉之某通訊行之已成年負責人需要大量門
    號，委請申○○代為辦理，代價一支四百元。「大頭」與該通訊行負責人（另由
    檢察官簽分案偵辦）之妻林小姐（自稱陳秀蓮，另由檢察官簽分案偵辦）於同年
    十月二十二日晚上至申○○位於台中市○○街租處，交付如附表所示亥○○等人
    國民身分證影本或駕駛執照影本予申○○。申○○取得上開證件影本後，即承上
    開偽造私文書及行使偽造私文書之概括犯意，並與通訊行之已成年負責人、林小
    姐（自稱陳秀蓮）基於共同犯意聯絡，先於同年十月二十三日，與六、七名不詳
    姓名之成年人，持楊境中之國民身分證，至台中營運處向甲○○冒稱係楊境中要
    申請六支行動電話搭配門號，並利用不知情之甲○○代為在中華電信北台中營運
    處行政院及交通部所屬各單位員工行動電話業務（租用／異動）申請書之「申請
    人（簽名蓋章）」欄內偽填楊境中之姓名、「身分證字號」欄內偽填Ｚ0000
    00000、「出生日期」欄內偽填六十九年八月二十七日、「聯絡電話」欄內
    偽填000000000號、「帳單寄送地址」欄內偽填台中縣大里市○○○街
    一四０巷六號、「戶籍地址」欄內偽填同上，而偽造中華電信北台中營運處行政
    院及交通部所屬各單位員工行動電話業務（租用／異動）申請書。偽填完畢交還
    甲○○予以行使，而辦得0000000000、0000000000、00
    00000000、0000000000、0000000000、0000
    000000等六支門號及手機，致生損害於楊境中及中華電信對於門號管理之
    正確性；復於同年十月二十五日、三十日與陳秀蓮、通訊行之負責人及不知情之
    地○○等人，十一月一日與通訊行之負責人至台中營運處再次向不知情之甲○○
    稱係如附表所示亥○○等人要申辦行動電話搭配門號，並親自或利用不知情之甲
    ○○在中華電信北台中營運處行政院及交通部所屬各單位員工行動電話業務（租
    用／異動）申請書「申請人欄」、「身分證字號」欄、「出生日期」欄、「聯絡
    電話」欄、「帳單寄送地址」欄、「戶籍地址」欄偽填如附表所示亥○○等人之
    姓名及上開詳細地址，而偽造中華電信北台中營運處行動電話業務（租用／異動
    ）申請書，偽填完畢後交還甲○○持以行使，而辦得如附表所示之行動電話門號
    加手機一百三十六支，致生損害於如附表所示亥○○等人及中華電信對於門號管
    理之正確性。申○○於申請得上開一百四十二支門號後，即於八十九年十月二十
    三日將0000000000號門號交予黃宗福使用（業已死亡）；其中000
    0000000號、0000000000號門號交由地○○使用；其餘一百三
    十九支（誤繕為一百四十一支）門號，其中三、四十支門號以每支五百至一千元
    之價格出售予曾茂榮（由檢察官另簽分案偵辦），其餘門號及全部手機則均由林
    小姐（即自稱陳秀蓮者）取走。申○○可自林小姐處取得每支門號、手機申辦佣
    金四百元，合計取得佣金五萬六千八百元。至曾茂榮或林小姐以如附表所示被害
    人亥○○等人名義申辦所得行動電話門號撥打或轉由他人撥打使用之行動電話通
    話費用共計一百二十八萬六千四百五十四元。
五、地○○於八十九年十月二十五日取得申○○所交付之0000000000號門
    號之ＳＩＭ卡、於同年十一月一日取得0000000000號門號之ＳＩＭ卡
    後，明知係他人之門號，竟基於意圖為自己不法利益之概括犯意，先自八十九年
    十月二十九日上午十時五十二分許起至同年十一月二十六日晚上十一時三十三分
    許止，以玄○○名義申請之０九一九之六六０四二四號門號撥打予何文泉等人，
    復自八十九年十一月五日晚上九時四十三分許起至同年十一月十三日晚上七時六
    分許，以宙○○名義申請之0000000000號門號撥打予何文泉等人，以
    此無線方式盜用他人電信設備通訊多次，並致中華電信陷於錯誤，誤認使用者分
    別為玄○○、宙○○而各提供相當於一萬二千三百四十八元、七百二十四元之通
    信服務，並將行動電話計話費分別登入該二門號承租人玄○○、宙○○之帳單上
    ，使地○○受有上開不法利益。
六、嗣因甲○○經由中華電信「國際電話萬元提前出帳系統」查知其受理以楊境中名
    義申辦之行動電話門號多有撥打０二０四、大陸、美國等地區之異常現象，決然
    先予斷話，並報請中華電信政風室聯絡楊境中，始悉上情。
七、案經交通部電信總局函請台灣臺中地方法院檢察署檢察官偵查後，暨自動檢舉偵
    查起訴。
    理  由
一、訊據被告申○○、地○○對於右揭犯罪事實均坦承不諱，核與證人即中華電信政
    風室主任何鎮烈、職員甲○○、何文泉、被害人楊境中及如附表所示被害人亥○
    ○、宙○○、天○○、乙○○、玄○○、己○○、庚○○、丁○○、酉○○、子
    ○○、辛○○、卯○○、戌○○於警、偵訊及本院審理時證述情節相符，有各該
    訊問筆錄在卷可按，復有中華電信北台中營運處行政院及交通部所屬各單位行動
    電話業務（租用／異動）申請書一百四十三份、0000000000號、00
    00000000號行動電話通聯紀錄及載明如附表所示行動電話門號欠費金額
    紀錄表二份附卷可稽，足見被告二人自白與事實相符，本件事證業臻明確，被告
    等人犯行至堪認定。
二、核被告申○○所為，係犯刑法第三百三十七條侵占遺失物罪、同法第二百十六條
    、第二百十條行使偽造私文書罪及同法第三百三十九條第二項、第一項詐欺得利
    罪；被告地○○所為，係犯電信法第五十六條第一項以無線方式盜用他人電信設
    備通信罪（本罪乃處罰詐得免繳電信通信費用之不法利益規定，為刑法詐欺得利
    罪之特別法，依特別法優於普通法之原則，自毋庸再論以刑法詐欺得利罪）。公
    訴人雖認被告申○○涉犯電信法第五十六條第一項之罪，然被告申○○係持被害
    人楊境中、如附表所示被害人亥○○等人國民身分證影本或駕駛執照影本前往中
    華電信申辦行動電話門號及手機，該行動電話門號費用係免費，手機費用則均係
    由林小姐付費購置者，並非他人電信設備，且手機門號之內、外碼亦為真正，並
    非盜拷，自與電信法第五十六條第一項意圖不法利益，盜用「他人電信設備」通
    信有別，惟公訴人以被告申○○所涉犯此部分罪嫌與前開已成罪部分均具有方法
    與結果之牽連關係，基於審判上一罪不可分法理，本院不另為無罪判決之諭知。
    被告申○○與該通訊行之已成年負責人、林小姐（自稱陳秀蓮）就行使偽造私文
    書罪彼此間有犯意聯絡與行為分擔，為共同正犯。被告申○○先後多次行使偽造
    私文書及詐欺得利等犯行，及被告地○○先後多次盜打他人電信設備通信之行為
    ，均時間緊接，手段相同，所犯構成要件復相同，顯均係基於概括犯意反覆為之
    ，均為連續犯，均依刑法第五十六條規定各論以一連續行使偽造私文書罪、連續
    詐欺得利罪及連續以無線方式，盜用他人電信設備通信罪，並均依法加重其刑。
    被告申○○自行偽造或利用不知情之甲○○代為填寫被害人楊境中、如附表所示
    被害人亥○○等人署押於中華電信北台中營運處行政院及交通部所屬各單位員工
    行動電話業務（租用／異動）申請書之行為，其偽造署押乃偽造私文書之部分行
    為；又被告申○○多次偽造上開私文書後復交還甲○○申辦行動電話門號及手機
    ，其連續偽造私文書之低度行為應為嗣後連續行使之高度行為所吸收，均不另論
    罪。被告申○○利用不知情之甲○○代為填寫上開偽造私文書，為間接正犯。至
    被告申○○所犯前開三罪，均具有方法與結果之牽連關係，為牽連犯，依刑法第
    五十五條規定從一重之連續行使偽造私文書罪處斷。爰審酌被告申○○意圖賺取
    佣金，利用中華電信員工甲○○招攬業績心態，大量提供被害人身份資料，辦得
    行動電話門號及手機，雖未悉數作為自己撥打使用，然其行為卻使中華電信遭受
    達一百餘萬元通話費用損失，亦為其所能預見，為被告申○○於本院審理時所直
    承，其僥倖投機心態實不足取；至被告地○○明知自被告申○○處取得之行動電
    話門號為他人電信設備，仍予以撥打，使遭冒名申請名義人將受有通話費用追償
    之危險，其貪圖免費撥打使用之利益至明，圖謀不勞而獲，其心可議；惟考以被
    告二人年輕識淺，被告申○○自行撥打以楊境中名義申請之000000000
    0號行動電話門號費用為八千六百十一元，另自林小姐處取得佣金五萬餘元，被
    告地○○撥打電話獲得免繳通話費用利益為一萬三千零七十二元，被告二人犯後
    均能直承犯行無誤，態度尚稱良好等一切情狀，分別量處如主文所示之刑，並就
    被告地○○部分諭知易科罰金之折算標準（按電信法第五十六條第一項罪之法定
    刑度為五年以下有期徒刑，得併科一百五十萬元以下罰金，而被告盜用他人電信
    設備通信時間為八十九年十月及十一月間，彼時犯案時之刑法第四十一條係限於
    最重本刑為三年以下有期徒刑之罪，而受六個月以下有期徒刑或拘役之宣告，因
    身體、教育、職業、家庭之關係，執行顯有困難者方得易科罰金，而該法條業於
    九十年一月十日修正為刑法第四十一條第一項前段：「犯最重本刑為五年以下有
    期徒刑以下之刑之罪，而受六個月以下有期徒刑或拘役之宣告，因身體、教育、
    職業、家庭之關係或其他正當事由，執行顯有困難者，得以一元以上三元以下折
    算一日」，於九十年一月十日經總統公布，並於同月十二日生效，比較被告行為
    前後之法律，以裁判時之新法對於被告地○○較為有利，依刑法第二條第一項前
    段規定自應適用最有利於行為人之法律，是本院量處被告地○○違反電信法第五
    十六條第一項規定，判處有期徒刑三月，仍應諭知易科罰金之折算標準，附此敘
    明）。被告申○○於中華電信北台中營運處行政院及交通部所屬各單位員工行動
    電話業務（租用／異動）申請書上自己或利用不知情之甲○○偽填被害人楊境中
    及如附表所示被害人亥○○等人署押計一百四十三枚，均依刑法第二百十九條規
    定宣告沒收；至被告地○○盜用之行動電話號碼0000000000號及00
    00000000號之ＳＩＭ卡均依電信法第六十條規定宣告沒收。
據上論斷，應依刑事訴訟法第二百九十九條第一項前段，電信法第五十六條第一項、
第六十條，刑法第十一條前段、第二條第一項前段、第二十八條、第五十六條、第二
百十條、第二百十六條、第三百三十七條、第三百三十九條第二項、第一項、第五十
五條、第四十一條第一項前段（修正後）、第二百十九條，罰金罰鍰提高標準條例第
一條前段、第二條，判決如主文。
中      華      民      國      九十一      年      八    月    二十七  日
                                        法  官    賴  妙  雲
右正本證明與原本無異。
如不服本判決，應於送達後十日內向本院提出上訴狀 （須附繕本） ，上訴於台灣高等
法院台中分院。
                                        書記官
中      華      民      國      九十一      年      八    月    二十七  日
附錄論罪科刑法條
電信法第五十六條、刑法第二百十條、第二百十六條、第三百三十七條、第三百三十
九條
電信法：
第 56 條    意圖為自己或第三人不法之利益，以有線、無線或其他電磁方式，盜接或
            盜用他人電信設備通信者，處五年以下有期徒刑，得併科新台幣一百五十
            萬元以下罰金。
            意圖供自己或第三人盜接或盜用他人電信設備通信，而製造、變造或輸入
            電信器材者，處一年以上七年以下有期徒刑，得併科新台幣三百萬元以下
            罰金。意圖供第三人盜接或盜用他人電信設備通信，而販賣、轉讓、出租
            或出借電信器材者，亦同。
            意圖供自己或第三人犯罪之用而持有前項之電信器材者，處三年以下有期
            徒刑，得併科新台幣五十萬元以下罰金。
            第一項及第二項之未遂犯罰之。
刑法：
第  210 條  偽造、變造私文書，足以生損害於公眾或他人者，處五年以下有期徒刑。
第  216 條  行使第二百十條至第二百十五條之文書者，依偽造、變造文書或登載不實
            事項或使登載不實事項之規定處斷。
第  337 條  意圖為自己或第三人不法之所有，而侵占遺失物、漂流物或其他離本人所
            持有之物者，處五百元以下罰金。
第  339 條  意圖為自己或第三人不法之所有，以詐術使人將本人或第三人之物交付者
            ，處五年以下有期徒刑、拘役或科或併科一千元以下罰金。
            以前項方法得財產上不法之利益或使第三人得之者，亦同。
            前二項之未遂犯罰之。
附表
┌───┬────────────────────────────────┐
│被害人│  申請電話                                                      │
├───┼────────────────────────────────┤
│亥○○│0000000000、0000000000、0000000000│
│      │0000000000、0000000000、0000000000│
├───┼────────────────────────────────┤
│宙○○│0000000000、0000000000、0000000000│
│      │0000000000、0000000000．0000000000│
├───┼────────────────────────────────┤
│天○○│0000000000、0000000000、0000000000│
│      │0000000000、0000000000、0000000000│
├───┼────────────────────────────────┤
│巳○○│0000000000、0000000000、 000000000 │
│      │0000000000、0000000000、0000000000│
├───┼────────────────────────────────┤
│乙○○│0000000000、0000000000、0000000000
│      │0000000000、0000000000、0000000000
├───┼────────────────────────────────┤
│丙○○│0000000000、0000000000、0000000000│
│      │0000000000、0000000000、0000000000│
├───┼────────────────────────────────┤
│玄○○│0000000000、0000000000、0000000000│
│      │0000000000、0000000000、0000000000│
├───┼────────────────────────────────┤
│己○○│0000000000、0000000000、0000000000│
│      │0000000000、0000000000、0000000000│
├───┼────────────────────────────────┤
│庚○○│0000000000、0000000000、0000000000│
│      │0000000000、0000000000、0000000000│
├───┼────────────────────────────────┤
│寅○○│0000000000、0000000000、0000000000│
│      │0000000000、0000000000、0000000000│
├───┼────────────────────────────────┤
│壬○○│0000000000、0000000000、0000000000│
│      │0000000000、0000000000、0000000000│
├───┼────────────────────────────────┤
│宇○○│0000000000、0000000000、0000000000│
│      │0000000000、0000000000、0000000000│
├───┼────────────────────────────────┤
│丁○○│0000000000、0000000000、0000000000│
│      │0000000000、0000000000、0000000000│
├───┼────────────────────────────────┤
│酉○○│0000000000、0000000000、0000000000│
│      │0000000000、0000000000、0000000000│
├───┼────────────────────────────────┤
│子○○│0000000000、0000000000、0000000000│
│      │0000000000、0000000000、0000000000│
├───┼────────────────────────────────┤
│辛○○│0000000000、0000000000、0000000000│
│      │0000000000、0000000000、0000000000│
├───┼────────────────────────────────┼┘
│丑○○│0000000000、0000000000、0000000000│
│      │0000000000、0000000000、0000000000│
├───┼────────────────────────────────┤
│午○○│0000000000、0000000000、0000000000│
│      │0000000000、0000000000、0000000000│
├───┼────────────────────────────────┤
│卯○○│0000000000、0000000000、0000000000│
│      │0000000000、0000000000、0000000000│
├───┼────────────────────────────────┤
│戊○○│0000000000、0000000000、0000000000│
│      │0000000000、0000000000、0000000000│
├───┼────────────────────────────────┤
│張嘉浚│0000000000
├───┼────────────────────────────────┤
│辰○○│0000000000、0000000000、0000000000│
│      │0000000000、0000000000                      │
├───┼────────────────────────────────┤
│癸○○│0000000000、0000000000、0000000000│
│      │0000000000、0000000000                      │
├───┼────────────────────────────────┤
│戌○○│0000000000、0000000000、0000000000│
│      │0000000000、0000000000                      │
└───┴────────────────────────────────┘
